【裁判字號】    97,易,171
【裁判日期】    970331
【裁判案由】    違反毒品危害防制條例
【裁判全文】
臺灣屏東地方法院刑事判決               97年度易字第171號
公  訴  人  臺灣屏東地方法院檢察署檢察官
被      告  甲○○
                    之1
                    之1
上列被告因違反毒品危害防制條例案件，經檢察官提起公訴（96
年度毒偵字第2480號），被告於準備程序中就被訴事實為有罪之
陳述，經本院裁定改以簡式審判程序審理，判決如下：
    主  文
甲○○施用第二級毒品，累犯，處有期徒刑玖月。扣案第二級毒
品甲基安非他命貳包（合計毛重零點伍公克）沒收銷燬之。
    犯  罪  事  實
一、甲○○前於民國88年間因施用毒品案件，經臺灣高雄地方法
    院裁定送觀察、勒戒後，因認有繼續施用毒品之傾向，再經
    該院以88年度毒聲字第6483號裁定令入戒治處所施以強制戒
    治1 年，嗣經裁定停止戒治出所，而於89年8 月26日戒治期
    滿執行完畢，並經臺灣高雄地方法院檢察署以89年度戒毒偵
    字第934 號為不起訴處分確定；又於上開強制戒治執行完畢
    後5 年內之92年5 、6 月間至同年10月18日因施用第二級毒
    品，經臺灣臺南地方法院裁定令入戒治處所強制戒治1 年，
    指揮書執畢日期為93年11月27日，惟於93年1 月9 日即因毒
    品危害防制條例修正而報結釋放，其刑責部分則經臺灣臺南
    法地方法院以92年度易字第1261號判決判處有期徒刑9 月確
    定，而於94年3 月28日執行完畢。詎甲○○仍不知戒絕，復
    於96年12月11日9 時30分許，在屏東縣恆春鎮虎頭山山區，
    以將甲基安非他命置入鋁箔紙上加熱燒烤，再吸食其霧化氣
    體之方式，施用第二級毒品甲基安非他命1 次。嗣於同日14
    時許，在屏東縣車城鄉○○村○○路6 號前，因行跡可疑為
    警盤查，經警徵得其同意後採尿送驗而查獲，並扣得第二級
    毒品甲基安非他命2 包（合計毛重0.5 公克）。
二、案經屏東縣警察局恆春分局報告臺灣屏東地方法院檢察署檢
    察官偵查起訴。
    理  由
一、本件被告所犯係死刑、無期徒刑或最輕本刑為3 年以上有期
    徒刑或高等法院管轄第一審案件以外之罪，其於準備程序期
    日就被訴事實為有罪之陳述，經本院告知簡式審判程式之旨
    ，並聽取公訴人及被告之意見後，依刑事訴訟法第273 條之
    1 第1 項規定，裁定進行簡式審判程序，是依刑事訴訟法第
    273 條之2 規定，本件之證據調查，不受同法第159 條第1
    項、第161 條之2 、第161 條之3 、第163 條之1 及第164
    條至第170 條規定之限制，合先敘明。
二、按毒品危害防制條例於民國92年7 月9 日修正公布，自93年
    1 月9 日施行，其中第20條、第23條將施用毒品之刑事處遇
    程序，區分為「初犯」及「5 年內再犯」、「5 年後再犯」
    。依其立法理由之說明：「初犯」，經觀察、勒戒或強制戒
    治後，應為不起訴處分或不付審理之裁定；經觀察、勒戒或
    強制戒治執行完畢釋放後，「5 年內再犯」者，因其再犯率
    甚高，原實施之觀察、勒戒及強制戒治既已無法收其實效，
    爰依法追訴或裁定交付審理。至於經觀察、勒戒或強制戒治
    執行完畢釋放後，「5 年後再犯」者，前所實施之觀察、勒
    戒或強制戒治已足以遮斷其施用毒品之毒癮，為期自新及協
    助其斷除毒癮，仍適用「初犯」規定，先經觀察、勒戒或強
    制戒治之程序。從而依修正後之規定，僅限於「初犯」及「
    5 年後再犯」2 種情形，始應先經觀察、勒戒或強制戒治程
    序。倘被告於5 年內已再犯，經依法追訴處罰，縱其第3 次
    （或第3 次以上）再度施用毒品之時間，在初犯經觀察、勒
    戒或強制戒治執行完畢釋放5 年以後，已不合於「5 年後再
    犯」之規定，且因已於「5 年內再犯」，顯見其再犯率甚高
    ，原實施觀察、勒戒或強制戒治，已無法收其實效，即應依
    該條例第10條處罰（最高法院95年度第7 次刑事庭會議決議
    意旨參照）。
三、前揭犯罪事實，業據被告甲○○迭於警詢、偵訊及本院審理
    中坦承不諱，且其於96年12月11日14時30分許經警採集尿液
    後，送請正修科技大學超微量研究科技中心以酵素免疫分析
    法（EIA） 初步檢驗，及以氣相層析質譜儀法（GC-MS）確
    認檢驗，結果確呈甲基安非他命陽性反應，此有正修科技大
    學超微量研究科技中心R00-0000-000號檢驗報告及屏東縣警
    察局恆春分局偵辦毒品條例案尿液受檢人真實姓名對照表各
    1 紙附卷為憑，並有扣案白色晶體2 包（合計毛重0.5 公克
    ）可佐；且被告自承其施用毒品所用之扣案白色晶體2 包經
    檢驗結果，呈甲基安非他命陽性反應，亦有屏東縣警察局涉
    嫌違反毒品危害防制條例毒品初步檢驗報告單1 紙在卷可稽
    ，足證被告上開自白與事實相符。又被告前於88年間因施用
    毒品案件，經臺灣高雄地方法院裁定送觀察、勒戒後，因認
    有繼續施用毒品之傾向，再經該院以88年度毒聲字第6483號
    裁定令入戒治處所施以強制戒治1 年，嗣經裁定停止戒治出
    所，而於89年8 月26日戒治期滿執行完畢，並經臺灣高雄地
    方法院檢察署以89年度戒毒偵字第934 號為不起訴處分確定
    ；又於上開強制戒治執行完畢後5 年內之92年5 、6 月間至
    同年10月18日因施用第二級毒品，經臺灣臺南地方法院裁定
    令入戒治處所強制戒治1 年，指揮書執畢日期為93年11月27
    日，惟於93年1 月9 日即因毒品危害防制條例修正而報結釋
    放，其刑責部分則經臺灣臺南法地方法院以92年度易字第
    1261號判決判處有期徒刑9 月確定，有臺灣高等法院被告前
    案紀錄表、臺灣屏東地方法院檢察署刑案資料查註紀錄表暨
    全國施用毒品案件紀錄表、臺灣臺南法地方法院以92年度易
    字第1261號判決各1 份在卷可稽。是被告於強制戒治執行完
    畢後，5 年以內已再犯施用毒品犯行，並經依法追訴處罰後
    ，復犯本件施用第二級毒品犯行之事證明確，堪以認定，揆
    諸前開說明，應依毒品危害防制條例第10條第2 項規定處罰
    之。
四、查甲基安非他命係毒品危害防制條例第2 條第2 項第2 款所
    稱之第二級毒品，不得持有及施用，是核被告所為，係犯毒
    品危害防制條例第10條第2 項之施用第二級毒品罪。其施用
    前後持有第二級毒品之低度行為，應為其施用之高度行為所
    吸收，不另論罪。被告前於92年間因施用第二級毒品，經臺
    灣臺南法地方法院以92年度易字第1261號判決判處有期徒刑
    9 月確定，而於94年3 月28日執行完畢，有臺灣高等法院被
    告前案紀錄表1 份為憑，其於上開有期徒刑執行完畢後，5
    年以內故意再犯本件有期徒刑以上之罪，為累犯，應依刑法
    第47條第1 項規定加重其刑。爰審酌被告素行不佳，前經強
    制戒治執行完畢，復因施用毒品經判處罪刑，竟仍未戒除施
    用毒品之惡習，再施用第二級毒品，戕害身心甚鉅，惟念其
    施用毒品乃戕害自己之健康，尚未危及他人，並其犯後尚能
    坦承犯行之態度等一切情狀，量處如主文所示之刑。至扣案
    之甲基安非他命2 包，為查獲扣案之第二級毒品，應依毒品
    危害防制條例第18條第1 項前段之規定諭知沒收銷燬之。
據上論斷，應依刑事訴訟法第273 條之1 第1 項、第299 條第1
項前段，毒品危害防制條例第10條第2 項、第18條第1 項前段，
刑法第11條、第47條第1 項，判決如主文。
本案經檢察官陳新君到庭執行職務。
中    華    民    國    97    年    3     月    31    日
                      刑事第五庭  法  官  李宜娟
以上正本證明與原本無異。
如不服本判決應於收受本判決送達後10日內向本院提出上訴書狀
，其未敘述上訴理由者，應於上訴期間屆滿後20日內向本院補提
理由書狀（均須按他造當事人之人數附繕本）「切勿逕送上級法
院」
中    華    民    國    97    年    3     月    31    日
                                  書記官  孫秀桃
附錄本案論罪科刑法條
毒品危害防制條例第10條第2項：
施用第二級毒品者，處3年以下有期徒刑。


司法院資訊處製作；財團法人民間司法改革基金會備份。
